臺灣雲林地方法院刑事判決　　　　　　　99年度訴緝字第27號
公　訴　人　臺灣雲林地方法院檢察署檢察官
被　　　告　王俊偉
選任辯護人　許哲嘉律師
上列被告因強盜等案件，經檢察官提起公訴（91年度偵字第5053
號、92年度偵字第959、1380、1636號），本院判決如下：
    主  文
王俊偉共同意圖為自己不法之所有，結夥三人以上、攜帶兇器，
以強暴、脅迫之方法至使不能抗拒，而取他人之物，處有期徒刑
柒年貳月。扣案之奧地利ＧＬＯＣＫ廠製十九Ｃ型口徑九ＭＭ制
式全自動手槍壹支（槍枝管制編號0000000000號）、
易付卡肆張及摩托羅拉行動電話壹支（含門號00000000
00號之SIM 卡壹枚）均沒收。
    事  實
一、王俊偉與徐三發（業經臺灣高等法院花蓮分院以98年度上更
    (二)字第18號刑事判決判處有期徒刑10年6 月，經最高法院上
    訴駁回確定）、謝俊鄉、潘國文（均經本院以92年度訴字第
    222 號刑事判決各判處有期徒刑10年、7 年6 月確定）獲悉
    張錦超所有之賽鴿即將參加比賽，比賽彩金高達新臺幣（下
    同）數千萬元，認為有機可乘，其4 人竟於民國91年11月27
    日晚間，在謝俊鄉位於彰化縣和美鎮○○里○○路19巷37號
    住處，共同基於未經許可持有管制槍、彈，及意圖為自己不
    法所有，以強暴、脅迫至使不能抗拒而強取賽鴿、以恐嚇使
    人將本人之物交付之犯意聯絡，並達成以使用手槍壓制被害
    人而強取賽鴿，再持向鴿主勒贖錢財之決意後，即由謝俊鄉
    指示潘國文購買口罩、手套及帽子等物，以供犯案時戴用喬
    裝掩飾，徐三發並於91年11月28日凌晨出發前，將其未經許
    可而持有之奧地利ＧＬＯＣＫ廠製十九Ｃ型口徑9 ＭＭ制式
    全自動手槍1 支（槍枝管制編號0000000000號）及子彈3 顆
    藏放於牌照號碼5 Ｒ-4790 號自用小客車（下稱Ａ車）右前
    座腳踏板處後，由王俊偉駕駛該車，潘國文則坐於該車右前
    副駕駛座，徐三發另駕駛牌照號碼Ｂ7-2397號自小客車（下
    稱Ｂ車）搭載謝俊鄉在前方導引帶路，一行4 人從彰化縣和
    美鎮出發，往雲林縣虎尾鎮墾地里墾地56之1 號張錦超飼養
    賽鴿之鴿舍前進，於抵達鴿舍前，徐三發即先將其所駕駛之
    Ｂ車停放於鴿舍附近，與謝俊鄉均換乘Ａ車與王俊偉及潘國
    文共乘，並改由熟悉附近道路之謝俊鄉駕駛該車，於同日凌
    晨4 時許抵達張錦超之鴿舍前，謝俊鄉隨即關閉車燈，保持
    引擎運轉，留在該車內把風待命接應，徐三發則持上開槍枝
    ，與潘國文及王俊偉3 人均穿戴上開口罩、手套及帽子，下
    車進入鴿舍內伺機而動，嗣張錦超雇用之員工張甲煌由鴿舍
    2 樓提兩籠共10隻之賽鴿下樓準備進行飛行訓練，待張甲煌
    行至樓梯倒數第3 階時，徐三發、潘國文及王俊偉旋即結夥
    趨前，由徐三發持槍指向張甲煌胸口，以此脅迫方式至使張
    甲煌不能抗拒後，王俊偉及潘國文即以強暴方式強取張甲煌
    手中之兩籠賽鴿得手，其4 人旋共乘Ａ車返回Ｂ車停放處後
    ，再分乘該2 車前往謝俊鄉位於彰化縣和美鎮○○里○○路
    19巷37號之住處，將強盜所得之賽鴿放至該住處樓上，徐三
    發並將貼在鴿子腳環上記載鴿舍電話號碼之貼紙撕下，貼在
    手電筒上持之下樓，嗣徐三發、潘國文、謝俊鄉、王俊偉4
    人即前往徐三發位於彰化縣和美鎮○○里○○路58巷1 號之
    住處，自同日12時許起，由謝俊鄉、王俊偉、徐三發3 人輪
    流撥打上開電話號碼恐嚇鴿主張錦超交付4 百萬元贖回賽鴿
    ，如不按其指示交付贖款，即要將賽鴿處理掉，使賽鴿無法
    參加比賽，致使張錦超心生畏懼，唯恐無法取回賽鴿，只得
    與上開3 人周旋後，達成以2 百萬元贖回遭強盜之賽鴿之合
    意，張錦超並需攜帶贖款獨自1 人駕車、將鴿舍內之電話轉
    接至其行動電話以聽從指示之路線行進，商定後潘國文、王
    俊偉即先駕駛Ａ車攜帶賽鴿前往預定與張錦超交易之彰化縣
    國道1 號高速公路彰化交流道北上1 公里處等候取款，徐三
    發、謝俊鄉隨後分別抵達。徐三發在該現場之陸橋高處監看
    交換取款過程及擔任警戒，並持對講機隨時與王俊偉互通信
    息，謝俊鄉則負責持使用號碼不詳王八卡之行動電話聯絡指
    示張錦超前往上開交流道之確定地點，王俊偉亦持潘國文所
    有之0000000000號行動電話與謝俊鄉所有之0000000000號行
    動電話相互聯絡，以便了解張錦超之確實動向。嗣至同日下
    午6 時許，張錦超所駕車輛抵達上開約定地點，潘國文及王
    俊偉正欲拿取贖款，適經警循線抵達現場追捕而未得逞，潘
    國文旋趁隙逃逸，謝俊鄉、徐三發查覺上情亦逃離現場，王
    俊偉則在上開交流道北上1 公里處旁之農田內，被警開槍擊
    中受傷而遭逮捕，並扣得賽鴿10隻（已發還張錦超）、供上
    開犯罪所用之易付卡4 張（均屬王俊偉所有）、摩托羅拉行
    動電話1 支（含門號0000000000號SIM 卡1 枚，均屬潘國文
    所有）、所有人不明之對講機1 臺。嗣潘國文、徐三發、謝
    俊鄉分別於92年2 月23日、2 月26日、3 月19日經警循線追
    查到案，徐三發並因而被羈押，嗣於92年3 月28日檢察官訊
    問庭中當庭釋放後，即將上開制式手槍及子彈藏放於彰化縣
    和美鎮○○里○○路19巷15號旁廢棄貨櫃下方，後由知悉此
    情之潘國文於92年3 月31日帶同警方前往該處起出，而查悉
    上情。
二、案經雲林縣警察局虎尾分局報告臺灣雲林地方法院檢察官偵
    查起訴。
    理  由
一、程序方面（證據能力）：
    按92年2 月6 日修正公布，並於同年9 月1 日施行之刑事訴
    訟法在訴訟程序方面作了大幅度之修正，其重點即為涉及證
    據之傳聞法則、其例外、交互詰問運作方式與共同被告之調
    查證據或辯論程序之分離、調查共同被告時，證人程序之準
    用等重大變革。而立法者為因應此一變革，乃於刑事訴訟法
    施行法訂定第7 條之3 ，以為已繫屬各級法院之刑事案件，
    其審理跨越新舊刑事訴訟程序法領域時，應如何適用訴訟法
    之問題之過渡規定。該條明定：「中華民國九十二年一月十
    四日修正通過之刑事訴訟法施行前，已繫屬於各級法院之案
    件，其以後之訴訟程序，應依修正刑事訴訟法終結之。但修
    正刑事訴訟法施行前依法定程序進行之訴訟程序，其效力不
    受影響」。所謂依法定程序進行之訴訟程序「效力不受影響
    」，其立法理由謂：「……但為避免程序之勞費，本諸舊程
    序用舊法，新程序始用新法之一般法則，各級法院於修正之
    刑事訴訟法施行前，已依法踐行之訴訟程序（包含相關證據
    法則之適用），其效力不受影響。故而，對於提起上訴之案
    件，於修正刑事訴訟法施行前，原審法院就可得為證據之證
    據，已依法定程序調查者，其效力亦不受影響，……」是該
    條所稱「依法定程序進行之訴訟程序」，當指各級法院審理
    已繫屬之案件適用修正前之訴訟程序而言，自不包含警詢及
    偵查中之調查程序在內。故修法前第一、二審法院於審判期
    日適用修正前之刑事訴訟法及其相關之證據法則而辯論終結
    之案件，經上訴於上級審法院後新法修正公布施行，依前揭
    第7 條之3 但書之規定，因原審法院適用修正前之訴訟程序
    其效力不受影響，則上級審法院不得以原審法院之判決違背
    新法之規定，而指摘其判決違背法令。又各級法院於審理案
    件時，新法修正公布施行，則本諸舊程序用舊法，新程序始
    用新法之一般法則，均應適用新法審理終結，在此情形，其
    中刑事訴訟法第159 條至第159 條之5 所謂傳聞法則及其例
    外，當有其適用。故被告以外之人於審判外之言詞或書面陳
    述，除法律有規定者外，不得作為證據，從而警詢或偵查中
    之筆錄雖作成於修法前，仍屬傳聞證據，並非依刑事訴訟法
    施行法第7 條之3 但書之規定，當然取得證據能力，仍應依
    刑事訴訟法第159 條之1 第2 項、第159 條之2 、第159 條
    之3 、第159 條之5 之規定，以判斷其是否有證據能力，有
    最高法院94年度臺上字第5941號判決意旨可參，是本件相關
    證據仍應依現行刑事訴訟法認定其證據能力。經查：
(一)、查內政部警政署刑事警察局刑鑑字第0920068778號槍彈鑑定
    書（詳本院92年度訴字第222 號卷(二)第31頁至第38頁），係
    為鑑定及說明被告等人共同持有之制式手槍1 支及子彈3 顆
    是否具有殺傷力，性質上雖屬被告以外之人於審判外之書面
    陳述，惟司法警察等偵查輔助人員於案件未移送檢察官偵查
    前之調查犯罪階段，先行將查扣之槍砲、彈藥等證物，送請
    檢察機關概括選任之專責鑑定機關實施鑑定，基於檢察一體
    原則，該鑑定機關亦應視同受承辦檢察官所選任或囑託而執
    行鑑定業務，其等出具之書面鑑定報告乃現行刑事訴訟法第
    206 條、第208 條所定之鑑定人書面報告，屬傳聞證據法則
    之例外，具有證據能力。查內政部警政署刑事警察局係經臺
    灣高等法院檢察署檢察長概括選任有關鑑定槍砲、彈藥及聲
    紋之鑑定機關，有臺灣高等法院檢察署92年9 月9 日檢文允
    字第0921001203號函可憑，是本案承辦警員依前開函文所為
    概括選任鑑定機關之意旨，於偵查之前階段，將查扣之槍枝
    證物，送請內政部警政署刑事警察局進行鑑定，該局因此所
    出具之鑑驗書，自有證據能力；另本案卷內所附之法務部調
    查局92年9 月23日調科參字第09200331400 號鑑定通知書影
    本1 紙、93年度1 月7 日調科參字第09300004410 號案卷內
    所附之勒贖電話錄音帶聲紋鑑定過程資料影本1 份（詳見本
    院92年度訴字第222 號卷(二)第123 頁、卷(三)第1 頁至第40頁
    ，委鑑機關為本院），係鑑定機關法務部調查局就案卷內所
    附之勒贖電話錄音帶所為聲紋之鑑定，並說明鑑定過程及結
    果即本案之勒贖電話為否被告及其他共同被告之聲音，依刑
    事訴訟法第206 條、第208 條之規定，該鑑定人之上開書面
    鑑定報告，屬傳聞證據法則之例外，應具有證據能力。
(二)、查被告以外之人於審判外之陳述，雖不符刑事訴訟法第159
    條之1 至之4 等4 條規定，而經當事人於審判程序同意作為
    證據，法院審酌該陳述作成時之情況，認為適當者，亦得作
    為證據，又當事人、代理人或辯護人於法院調查證據時，知
    有第159 條第1 項不得為證據之情形，而未於言詞辯論終結
    前聲明異議者，視為有前項之同意。同法第159 條之5 第1
    項、第2 項定有明文。經查，本判決後開所引用被告以外之
    人於審判外之陳述，原則上均不得作為證據使用，惟被告及
    辯護人在本院審理中均明示同意上開證據有證據能力或未於
    言詞辯論終結前聲明異議者，本院審酌上開證據製作時之情
    況，並無違法不當之情事，認為以之作為證據應屬適當，揆
    諸前開規定，應認該等證據例外具有證據能力。
(三)、現場照片24幀，乃以機械之方式所留存之現場影像，並非供
    述證據，無傳聞法則之適用，具有證據能力。
(四)、扣案之制式手槍1 支、子彈3 顆（因試射已喪失子彈之結構
    與性能）、易付卡4 張及摩托羅拉行動電話1 支（含000000
    0000號之SIM 卡1 枚），均屬物證，並非供述證據，無傳聞
    法則之適用，與本案具有關聯性，且上開物證經偵辦員警合
    法取得，具有證據能力。
二、認定犯罪事實所憑之證據及理由：
(一)、上揭犯罪事實，業據被告王俊偉於本院審理時坦承不諱，核
    與共犯潘國文於92年2 月26日警詢中陳稱：伊於案發當天約
    凌晨左右，與徐三發、謝俊鄉及被告4 人共同在謝俊鄉所經
    營的賭場內，他們3 人要伊與他們一同出去，由徐三發駕駛
    Ｂ車搭載謝俊鄉行駛在前，伊則坐被告駕駛之Ａ車尾隨在後
    ，到達案發現場後，謝俊鄉坐在車上，伊、徐三發及被告則
    下車走到鴿舍下，便遇到被害人，當時由被告持槍押住被害
    人，徐三發持槍站在旁邊，並叫伊拿鴿籠後，伊、徐三發、
    謝俊鄉及被告4 人就原車逃離現場，後來與鴿主約定在彰化
    交流道中山高速公路北上1 公里處交付贖款時，是由被告駕
    Ａ車載伊到那裡，被告使用伊所有之0000000000號行動電話
    與謝俊鄉他們聯絡，當時謝俊鄉及徐三發坐在高速公路橋上
    的Ｂ車內，用電話及無線對講機與被告聯絡，後來伊看到警
    方便馬上逃跑，被告則被警方查獲，謝俊鄉及徐三發亦逃逸
    （詳見92年度偵字第1896號卷第36頁反面至第40頁）等語；
    另潘國文於本案其與共同被告謝俊鄉之審理中亦供稱：當天
    伊與徐三發、謝俊鄉及被告4 人共同從彰化縣和美鎮出發，
    謝俊鄉先叫伊去買口罩、手套及帽子等物，徐三發則帶來伊
    嗣後帶警方起出的那支手槍，並放置在Ａ車副駕駛座的踏板
    上，之後4 人一起從賭場出發，由徐三發駕駛Ｂ車搭載謝俊
    鄉行駛在前，伊則坐被告駕駛之Ａ車尾隨在後，快到張錦超
    的鴿舍時，徐三發的車先停在附近的田旁邊，徐三發及謝俊
    鄉就進入伊與被告的車上，改由謝俊鄉開車，徐三發坐副駕
    駛座，伊坐在徐三發後面的座位，被告坐在謝俊鄉後面的座
    位，4 人共乘一車開到鴿舍，看到被害人的休旅車停在那邊
    ，謝俊鄉留在車上，把車燈關掉，由徐三發持伊後來帶警方
    起出的那支手槍先下車衝在最前面，被告及伊也跟著下車跟
    在後面；後來拿到鴿籠後，伊及徐三發、謝俊鄉、被告就開
    車到Ｂ車先前的停車處，徐三發及謝俊鄉就下車去開該車，
    伊與被告搭Ａ車，一起回到謝俊鄉的住處後，他們叫伊把鴿
    籠拿帶到樓上，之後徐三發就拿手電筒到樓上去，將被害人
    的鴿子腳環上貼有鴿主電話的貼紙斯下貼在該手電筒上並把
    手電筒拿走，隔天伊就去徐三發家，伊有看到徐三發及被告
    打電話給被害人，伊沒看到謝俊鄉有無打電話，後來去高速
    公路取贖款時，是謝俊鄉叫伊開被告的Ａ車載被告一起去，
    徐三發則開另一部車到高速公路上的陸橋並拿一支對講機，
    被告也拿一支對講機聯絡，被告還拿伊門號0000000000號行
    動電話與謝俊鄉聯絡．至於謝俊鄉人在何處伊就不知道，伊
    有聽到被告叫謝俊鄉通知被害人把車子後退一點；至於後來
    伊帶警方起出的前揭槍彈，是徐三發被警方抓到、交保後把
    槍藏在該處貨櫃的，徐三發並有叫伊指著槍拍照等語（詳見
    本院92年度訴字第222 號卷(二)第102 至110 頁之審判筆錄）
    ，大致相符。雖其中就當日擄鴿時係何人持槍乙節，其於警
    詢中稱係被告及徐三發，於審理中則又稱係徐三發，惟參酌
    證人張甲煌之證詞及被告、徐三發與共犯等4 人之身高，堪
    認確係共犯徐三發持槍無疑，且潘國文於前案審理中證稱係
    徐三發持槍後，即當庭哭泣表示怕出去遭徐三發打，嗣經檢
    察官告知短期內徐三發無法出去，請其實話實說後，始進而
    明確證述當日徐三發持槍之相關情節（詳見本院92年度訴字
    第222 號卷(二)第103 頁之審判筆錄），故本院認證人潘國文
    於92年2 月26日警詢中之陳述較為可信。
(二)、又有證人張甲煌於91年11月28、29日之警察詢問筆錄（詳見
    警卷(一)第4 頁至第6 頁）、92年6 月13日之法官訊問筆錄（
    詳見92年度訴字第222 號卷(一)第100 頁至第114 頁、第123
    頁、結文在第128 頁）、被害人張錦超於91年11月28、29日
    之警察詢問筆錄（詳見警卷(一)第7 頁至第9 頁）、92年6 月
    13日之法官訊問筆錄（92年度訴字第222 號卷(一)第114 頁至
    第122 頁、結文在第128 頁反面）、同案被告潘國文於92年
    2 月23日之第一次警察詢問筆錄（詳見92年度偵字第1896號
    卷第5 頁）、92年3 月18、28日、92年4 月4 日之檢察官訊
    問筆錄（詳見92年度偵字第1896號卷第43頁至第44頁、偵卷
    (二)第65頁至第66頁）、92年3 月31日之第一次、第二次警察
    詢問筆錄（詳見92年度偵字第1896號卷第50頁反面至第52頁
    、第52頁反面至第54頁、偵卷(三)第71頁至第72頁）、92年4
    月18日之延押筆錄（詳見彰化地院92年度偵聲字第43號卷第
    12頁至第16頁）、92年5 月19日之法官訊問筆錄（詳見本院
    92年度訴字第222 號卷(一)第59頁至第73頁）、92年8 月14日
    之審判筆錄（詳見本院92年度訴字第222 號卷(二)第74頁至第
    75頁、第102 頁至第110 頁）、93年2 月4 日之審判筆錄（
    詳見本院92年度訴字第222 號卷(三)第30頁至53頁、第61頁至
    第62頁）、同案被告謝俊鄉於92年3 月20日之警察詢問筆錄
    （詳見警卷(四)第2 頁至第3 頁）、92年3 月20日之檢察官訊
    問筆錄（詳見偵卷(三)第9 頁至第11頁）、92年3 月20日之羈
    押訊問筆錄（詳見本院92年度聲羈字第41號卷第4 頁至第5
    頁）、92年3 月27日之第一次警察詢問筆錄（詳見偵卷(三)第
    26頁至第31頁）、92年3 月27日之第二次警察詢問筆錄（詳
    見偵卷(三)第32頁至第33頁）、92年3 月27日之檢察官訊問筆
    錄（詳見偵卷(三)第39頁至第40頁）、92年3 月31日之警察詢
    問筆錄（詳見偵卷(三)第62頁至第63頁）、92年4 月4 日之檢
    察官訊問筆錄（詳見偵卷(三)第72頁）、92年4 月10日之法官
    訊問筆錄（詳見本院92年度訴字第222 號卷(一)第15頁至第20
    頁）、92年5 月30日之準備程序筆錄（詳見本院92年度訴字
    第222 號卷(一)第81頁）、92年8 月14日之審判筆錄（詳見本
    院92年度訴字第222 號卷(二)第81頁至第101 頁）、92年12月
    17日之準備程序筆錄（詳見本院92年度訴字第222 號卷(二)第
    131 頁）、93年2 月4 日之審判筆錄（詳見本院92年度訴字
    第222 號卷(三)第31頁至第62頁）及同案被告潘國文所持用手
    機門號0000000000號之通聯記錄（詳見本院92年度訴字第22
    2 號卷(一)第22頁至第35頁反面）、同案被告謝俊鄉所持用手
    機門號0000000000號之通聯記錄（詳見偵卷(一)第52頁至第55
    頁）、扣案之黑色繩索1 條、行動電話4 支、無線電對講機
    1 支、恐嚇勒贖錄音帶1 捲（詳見91年度保管字第2337號；
    偵卷(一)第16頁）、制式手槍1 把（詳見92年度槍保管字第66
    號；92年度訴字第222 號卷(二)第126 頁反面，該手槍1 把已
    經銷燬了）、內政部警政署刑事警察局92年6 月16日刑鑑字
    第0920068778號槍彈鑑定書1 份（詳見本院92年度訴字第22
    2 號卷(二)第14頁至第18頁）、法務部調查局92年9 月23日調
    科參字第09200331400 號錄音帶聲紋鑑定通知書1 份（詳見
    本院92年度訴字第222 號卷(二)第123 頁）、93年度1 月7 日
    調科參字第09300004410 號聲紋鑑定過程資料影本1 份（92
    年度訴字第222 號卷(三)第1 頁至第19頁）等附卷可佐。
(三)、綜上，本件事證明確，被告當日確與謝俊鄉、潘國文及徐三
    發3 人結夥共同持槍前往鴿舍以強暴、脅迫之方式而從張甲
    煌手中強取賽鴿，後又參與撥打電話向張錦超恐嚇取財，嗣
    並前往約定取贖地點取贖而遭當場逮捕，其犯行洵堪認定，
    應依法論科。
三、論罪科刑之理由：
(一)、按行為後法律有變更者，適用行為時之法律。但行為後之法
    律有利於行為人者，適用最有利於行為人之法律，刑法第2
    條第1 項定有明文。本件被告行為後，刑法總則編於94年2
    月2 日修正公布後，於95年7 月1 日正式施行，而刑法第2
    條第1 項固修正為「行為後法律有變更者，適用行為時之法
    律，但行為後之法律有利於行為人者，適用最有利於行為人
    之法律」，此乃為與刑法第1 條罪刑法定主義相互契合，而
    貫徹法律禁止溯及既往原則，係規範行為後法律變更所生新
    舊法律比較適用之準據法，故刑法第2 條第1 項雖經修正，
    但因屬適用法律之準據法，本身即無所謂比較新舊法之問題
    ，應逕適用裁判時之修正施行後刑法第2 條之規定以決定適
    用之刑罰法律；又關於新舊法律變更之比較適用，原則上應
    就罪刑有關之共犯、未遂犯、想像競合犯、牽連犯、連續犯
    、結合犯，以及累犯加重、自首減輕暨其他法定加減原因（
    如身分加減）等一切情形，綜其全部罪刑之結果而為比較（
    最高法院95年第8 次刑事庭會議關於中華民國刑法94年修正
    施行後之法律比較適用決議第1 點第(四)小點參照）。再按行
    為後刑法條文經修正，惟無有利、不利情形者，非屬法律之
    變更，應依一般法律適用原則，適用裁判時法（最高法院95
    年第21次刑事庭會議決議）。茲將該次修法與本案罪刑相關
    者，詳予比較如下：
  1.罰金部分：刑法第33條第5 款修正為「罰金：新臺幣一千元
    以上，以百元計算之」，而修正前刑法第33條第5 款係規定
    罰金1 元以上，參酌罰金罰鍰提高標準條例第1 條前段規定
    之提高倍數10倍，舊刑法罰金為新臺幣3 元以上，比較結果
    ，以被告行為時之舊刑法相關規定較有利於被告。又槍砲彈
    藥刀械管制條例亦有罰金之規定，依刑法第11條前段規定，
    亦應適用有利於被告之修正前刑法第33條第5 款規定。
  2.共同正犯部分：被告與共犯謝俊鄉、潘國文及徐三發就前開
    犯行間，有犯意之聯絡及行為之分擔，不論依修正前或修正
    後刑法第28條之規定，均構成共同正犯，對被告而言並無有
    利或不利之情形，非屬法律變更，參酌前揭最高法院95年度
    第21次刑事庭會議決議意旨，應適用裁判時法論之。
  3.未遂犯部分，修正前刑法第25條第2 項規定「未遂犯之處罰
    ，以有特別規定者，為限」、第26條前段規定「未遂犯之處
    罰，得按既遂犯之刑減輕之」，修正後刑法第25條第2 項規
    定「未遂犯之處罰，以有特別規定者為限，並得按既遂犯之
    刑減輕之」，即僅有條項之變更修正，對被告並無有利不利
    可言，非屬法律變更，參酌前揭最高法院95年度第21次刑事
    庭會議決議意旨，應適用裁判時法論之。
  4.想像競合犯部分：修正後刑法第55條規定「一行為而觸犯數
    罪名者，從一重處斷。但不得科以較輕罪名所定最輕本刑以
    下之刑」，其中但書部分雖為修正前刑法第55條所無，然因
    此部分規定僅係科刑之限制，為法理之明文化，非屬法律之
    變更，參酌前揭最高法院95年度第21次刑事庭會議決議意旨
    ，應適用裁判時法論之。
  5.牽連犯部分：修正後刑法第55條已修正為：「一行為而觸犯
    數罪名者，從一重處斷。但不得科以較輕罪名所定最輕本刑
    以下之刑」，即原牽連犯部分之規定業已刪除，本案被告所
    犯未經許可持有槍砲罪、加重強盜罪及恐嚇取財未遂罪間，
    有方法目的之牽連關係，如依修正前刑法第55條後段，應從
    一重之加重強盜罪處斷，然若依修正後規定，因已無牽連犯
    規定，而前揭三犯行之時間、地點及犯罪構成要件均不相同
    ，自應就此三罪分論併罰，再定其應執行刑，兩者相較之下
    ，以修正前之規定較有利於被告。
  6.綜上，比較新舊法結果，除共犯、未遂犯、想像競合犯及累
    犯部分非屬法律變更外，其餘整體比較結果以修正前刑法較
    有利於被告，應依刑法第2 條第1 項前段，適用被告行為時
    之修正前刑法及相關規定，合予敘明。
  7.至被告未經許可持有槍彈之犯行，於92年3 月31日經警查獲
    而終了後，槍砲彈藥刀械管制條例雖先後於93年6 月2 日、
    94年1 月26日、100 年1 月5 日修正，惟與本案罪刑均無相
    關，並無有利、不利被告之情形，應依刑法第2 條第1 項前
    段，適用裁判時法，附此敘明。
(二)、按刑法第321 條第1 項第3 款之攜帶兇器竊盜罪，係以行為
    人攜帶兇器竊盜為其加重條件，此所謂兇器，其種類並無限
    制，凡客觀上足對人之生命、身體、安全構成威脅，具有危
    險性之兇器均屬之（最高法院79年臺上字第5253號判例參照
    ），查共犯徐三發持以脅迫被害人之制式手槍具有殺傷力，
    自屬刑法第321 條第1 項第3 款之攜帶兇器竊盜罪所指之「
    兇器」無疑。核被告所為，係犯槍砲彈藥刀械管制條例第7
    條第4 項未經許可，持有手槍罪、第12條第4 項之未經許可
    持有子彈罪及刑法第330 條第1 項結夥三人以上攜帶兇器之
    加重強盜罪、第346 條第3 項、第1 項恐嚇取財未遂罪。
(三)、被告與謝俊鄉、潘國文及徐三發就前開全部犯行間，有犯意
    之聯絡及行為之分擔，皆為共同正犯。
(四)、被告以一行為未經許可持有制式手槍及子彈，觸犯槍砲彈藥
    刀械管制條例第7 條第4 項、第12條第4 項之二罪名，屬想
    像競合犯，應依裁判時之刑法第55條前段從一重之槍砲彈藥
    刀械管制條例第7 條第4 項未經許可，持有手槍罪處斷。
(五)、被告所犯未經許可持有手槍罪、結夥三人以上攜帶兇器強盜
    罪及恐嚇取財未遂罪3 罪間，有方法目的之牽連關係，應依
    修正前刑法第55條後段，從一重之結夥三人以上攜帶兇器加
    重強盜罪處斷。
(六)、爰審酌被告為圖私利，持未經許可而持有之槍、彈脅迫被害
    人強取賽鴿，後又對鴿主恐嚇取財，雖幸未得逞，已嚴重危
    害社會安全，惟犯後坦承全部犯行，顯有悔悟之意，並衡其
    非指揮主犯之犯罪參與程度及犯罪時之年齡尚輕，思慮不週
    等一切情狀，量處如主文所示之刑。另被告係通緝到案，不
    得依中華民國九十六年罪犯減刑條例減刑，附此敘明。
(七)、末按沒收物之執行完畢與沒收物之不存在，並非一事，因犯
    罪依法必須沒收之物，雖已於共犯中之一人確定判決諭知沒
    收，並執行完畢，對於其他共犯之判決，仍應宣告沒收（最
    高法院65年6 月22日、65年度第5 次刑庭庭推總會議決議(二)
    參照）。查本件扣案之奧地利ＧＬＯＣＫ廠製十九Ｃ型口徑
    九ＭＭ制式全自動手槍1 支（槍枝管制編號0000000000號）
    ，屬違禁物應予沒收，爰併依刑法第38條第1 項第1 款規定
    宣告沒收之；另扣案之易付卡4 張及摩托羅拉行動電話1 支
    （含門號0000000000號之SIM 卡1 枚），分屬被告王俊偉及
    共犯潘國文所有供本件犯罪所用之物，業據其2 人供明無訛
    （被告雖於本院審理時否認，惟應以其先前所供較合事實）
    ，均依刑法第38條第1 項第2 款規定宣告沒收，而上開扣案
    物品均業經前案判決確定後執行沒收，有臺灣雲林地方法院
    檢察署93年6 月17日雲檢朝執土93執879 字第14137 號扣押
    （沒收）物品處分命令一紙附卷可稽，致本院無法當庭提示
    該等證物，惟參照前揭決議意旨，仍均應宣告沒收；至扣案
    之子彈3 顆，均於前揭鑑定時經試射，已喪失子彈之結構與
    性能，非屬違禁物，而其餘扣案之黑色繩索1 條、對講機1
    台、行動電話3 支等物，其中黑色繩索經共犯潘國文稱不知
    作何用，亦無證據足認係供本案犯罪所用，而對講機固屬供
    本案犯罪所用之物，惟均無法認定為何人所有，業經共犯潘
    國文及被告供述明確，亦非違禁物，而行動電話3 支則與本
    案無關，均不予宣告沒收；另就被告與共犯用以供本案犯罪
    使用之口罩、帽子、手套、含不明號碼王八卡之行動電話等
    物，均未扣案，為免執行困難，亦均不予沒收，附此敘明。
據上論斷，依刑事訴訟法第299 條第1 項前段，槍砲彈藥刀械管
制條例第7 條第4 項、第12條第4 項，刑法第11條前段、第2 條
第1 項、第28條、第330 條第1 項、第346 條第3 項、第1 項、
第55條、第38第1 項第1 款、第2 款，修正前第55條後段，刑法
施行法第1 條之1 ，判決如主文。
本案經檢察官江柏青到庭執行職務。
中    華    民    國   100    年    3     月    1     日
                  刑事第五庭  審判長法  官  吳基華
                                    法  官  段奇琬
                                    法  官  張文俊
以上正本證明與原本無異。
如不服本判決，應於收受送達後10日內，向本院提出上訴書狀，
並應敘述具體理由；其未敘述上訴理由者，應於上訴期間屆滿後
20日內，向本院補提理由書（均須按他造當事人之人數附繕本）
，「切勿逕送上級法院」。
                                    書記官  邱明通
中    華    民    國   100    年    3     月    1     日
附錄本案論罪科刑法條全文：
中華民國刑法第330條
（加重強盜罪）
犯強盜罪而有第321 條第1 項各款情形之一者，處7 年以上有期
徒刑。
前項之未遂犯罰之。
中華民國刑法第346條
（單純恐嚇罪）
意圖為自己或第三人不法之所有，以恐嚇使人將本人或第三人之
物交付者，處6 月以上5 年以下有期徒刑，得併科1 千元以下罰
金。
以前項方法得財產上不法之利益，或使第三人得之者，亦同。
前二項之未遂犯罰之。
槍砲彈藥刀械管制條例第7條
未經許可，製造、販賣或運輸火砲、肩射武器、機關槍、衝鋒槍
、卡柄槍、自動步槍、普通步槍、馬槍、手槍或各類砲彈、炸彈
、爆裂物者，處死刑、無期徒刑或7 年以上有期徒刑；處徒刑者
，併科新臺幣3 千萬元以下罰金。
未經許可，轉讓、出租或出借前項所列槍砲、彈藥者，處無期徒
刑或5 年以上有期徒刑，併科新臺幣1 千萬元以下罰金。
意圖供自己或他人犯罪之用，而犯前二項之罪者，處死刑或無期
徒刑；處徒刑者，併科新臺幣5 千萬元以下罰金。
未經許可，持有、寄藏或意圖販賣而陳列第1 項所列槍砲、彈藥
者，處5 年以上有期徒刑，併科新臺幣1 千萬元以下罰金。
第1 項至第3 項之未遂犯罰之。
槍砲彈藥刀械管制條例第12條
未經許可，製造、販賣或運輸子彈者，處1 年以上7 年以下有期
徒刑，併科新臺幣500 萬元以下罰金。
未經許可，轉讓、出租或出借子彈者，處6 月以上5 年以下有期
徒刑，併科新臺幣300 萬元以下罰金。
意圖供自己或他人犯罪之用，而犯前二項之罪者，處3 年以上10
年以下有期徒刑，併科新臺幣700 萬元以下罰金。
未經許可，持有、寄藏或意圖販賣而陳列子彈者，處5 年以下有
期徒刑，併科新臺幣300 萬元以下罰金。
第1 項至第3 項之未遂犯罰之。